最高法院刑事判決　　　　　　　　　　　　　　　九十一年度台上字第四二三一號
　　上　訴　人　甲○○○
右上訴人因偽造有價證券案件，不服臺灣高等法院高雄分院中華民國八十九年四月二
十八日第二審更審判決（八十九年度上更(一)字第六一號，起訴案號：臺灣高雄地方法
院檢察署八十五年度偵字第二六四八九號），提起上訴，本院判決如左：
    主  文
上訴駁回。
    理  由
按刑事訴訟法第三百七十七條規定，上訴於第三審法院，非以判決違背法令為理由，
不得為之。是提起第三審上訴，應以原判決違背法令為理由，係屬法定要件。如果上
訴理由狀並未依據卷內訴訟資料，具體指摘原判決不適用何種法則或如何適用不當，
或所指摘原判決違法情事，顯與法律規定得為第三審上訴理由之違法情形，不相適合
時，均應認其上訴為違背法律上之程式，予以駁回。本件原判決撤銷不當之第一審科
刑判決，改判依刑法第五十九條規定酌減其刑後，仍依牽連犯，從一重論處上訴人甲
○○○意圖供行使之用而偽造有價證券罪刑（處有期徒刑一年六月）。上訴人之上訴
意旨略稱：（一）票號二七四七０六號、票載發票日民國八十四年十一月二十七日，
面額新臺幣（下同）三十二萬零二百五十五元之支票，其面額、日期等字樣，均係以
打印機打印，另票號二七四七０七號、票載發票日八十四年十一月二十九日、面額十
三萬元之支票，除發票日係人為書寫外，面額十三萬元之字樣，亦係以打印機打印，
該二紙支票，顯係由同一人簽發，自不可能由上訴人以打印機打印該紙面額三十二萬
零二百五十五元之支票後，另再授權林美惠以同樣方法，簽發另紙面額十三萬元之支
票。況且林美惠已供認該紙面額十三萬元之支票係伊簽發，自足認另紙面額三十二萬
零二百五十五元之支票亦係林美惠所制作，林美惠供述上開二張支票係上訴人交付並
授權伊簽發該紙面額十三萬元之支票，顯然與事實不符，不能作為認定上訴人犯罪之
證據，原判決未再傳訊林美惠到庭釐清真相，遽以：「林美惠在偵查中已坦承面額十
三萬元之支票是被告（即上訴人）於八十四年八月間交付，票上金額、日期是被告同
意其填寫，雖證人林美惠另稱：被告所交另張三十二萬零二百五十五元之支票金額及
日期是被告所寫。然該張面額三十二萬零二百五十五元支票之金額、日期，均係打印
機打印，並非以手書寫，則林美惠此部份所述，容有誤會；而林美惠供認經被告同意
由其書寫之該紙面額十三萬元支票，金額部分亦係以打印機打印，並非以手書寫，有
該支票可按，該十三萬元及三十二萬零二百五十五元支票，其票面金額既均係以打印
機打印而來，而該二張支票號碼連號，發票日期僅相差二日，林美惠又係同時向被告
取得使用，該二張支票金額之字體、字形又均相同，顯係同一人所為，林美惠已坦承
其中一張支票係由其書寫（應係以打印機打印），應認該二張支票上之金額及日期均
係林美惠所為無疑。證人林美惠於偵查中供稱：被告所交另張三十二萬零二百五十五
元支票之金額及日期是被告所寫，顯係誤認，自非可採」，認定該二紙支票均係上訴
人偽造，有應於審判期日調查之證據未予調查及理由矛盾之違法。（二）證人劉慧勤
在偵、審中證稱：票號二七四七０七號、面額十三萬元之支票係林美惠交給伊，林美
惠未告知伊來源，事後上訴人有打電話告訴伊，黃水惠之支票要抽出，不能害她，時
間是八十四年十月中旬左右，縱令屬實，惟林美惠既未告知劉慧勤支票來源，何能以
上訴人事後曾打電話請劉慧勤抽出支票，即認定該支票係上訴人所偽造﹖原判決以劉
慧勤片面之詞推測上訴人犯罪，顯有判決不載理由之違法。（三）黃水惠與上訴人私
交甚篤，關係密切，平日常有金錢往來，更互相調借支票週轉，上訴人如向黃水惠借
用支票，黃水惠斷無不允之理，上訴人根本無需侵占黃水惠遺失之支票，原判決對此
有利於上訴人之證據未予採納，竟未說明理由，有判決理由不備之違誤云云。
惟查原判決依憑證人黃水惠、劉慧勤、林美惠之供述、卷附之掛失止付票據提示人資
料查報表、票號二七四七Ｏ六、二七四七Ｏ七號支票暨退票理由單影本各一紙、發票
人黃水惠遺失票據申報書影本一紙、臺灣高雄地方法院檢察署八十五年度偵緝字第三
二二號、第三六四號不起訴處分書乙份等證據資料，認定上訴人有其事實欄所載之犯
行，已於理由內詳敘其調查證據之結果及取捨證據認定之理由。並就上訴人否認犯罪
之辯解，認非可採，予以指駁。就形式上觀察，原判決並無未盡調查能事及不備理由
等違背法令之情形。至於證人林美惠雖未依原審之傳喚到庭，惟其在偵查中已到庭就
待證事實（即上開支票二張係上訴人交付，伊填載票號二七四七０七號支票之面額及
發票日乃上訴人授權所為）證述明確（見偵緝三二二號卷第十七頁背面、第十八頁）
，而原審審判長，於審判期日諭知證據調查完畢開始辯論之前，詢問上訴人：「尚有
何證據請求調查﹖」，上訴人復答稱：「無」（見原審卷第五十頁），上訴意旨（一
）至法律審之本院，始又執原審未傳訊林美惠到庭作證，指摘原判決未盡證據調查之
能事，顯非依據卷內資料而為主張。再依原判決事實認定及理由說明，其係以林美惠
供認票號二七四七０七號支票上之金額、日期係上訴人授權伊填寫等語與該支票和票
號二七四七０六號支票之金額，均是以打印機打印，票載發票日又僅相差一日，且係
上訴人同時交予林美惠使用等事實，相互印證，認定該二紙支票均是上訴人授權林美
惠簽發，故而論上訴人以意圖供行使之用而偽造有價證券之間接正犯，復列舉事證，
說明林美惠在偵查中證稱：票號二七四七０六號支票係上訴人填寫完成，非可採信。
其論敘並無理由矛盾之情形，此復屬事實審法院無違於證據法則之採證認事自由判斷
職權之合法行使，自不容任指為違法。上訴意旨（一）另泛詞指摘原判決理由矛盾，
顯不足以辨識原判決已具備違背法令之形式要件。次查原判決援引證人劉慧勤在偵、
審中證稱：票號二七四七０七號、面額十三萬元之支票係林美惠所交付，林美惠未告
知伊來源，事後上訴人有打電話告訴伊，黃水惠之支票要抽出，不能害她，時間是八
十四年十月中旬左右等語。意在與林美惠證稱：該二紙支票係上訴人所交付，相互印
證，以資證明上開支票二紙確係上訴人交予林美惠，並非僅以上引劉慧勤之證言，推
測上訴人犯罪，上訴意旨（二）執原判決僅以劉慧勤之證言作為判決之證據資料，指
摘原判決理由不備，自非依據卷內資料而為主張。至於黃水惠與上訴人私交如何、平
日是否常有金錢往來、是否經常互借支票週轉，乃黃水惠與上訴人間其他財務往來之
狀況，執此不足以推翻原判決所認定之犯罪事實，此與上訴人本件偽造有價證券犯罪
，能否成立，既無影響，對上訴人自非必然有利，自無庸於判決理由內一一說明。上
訴意旨（三）據之指摘原判決不載理由，並非合法之第三審上訴理由。綜上所論，本
件上訴違背法律上之程式，應予駁回。至於原判決認與上訴人偽造有價證券罪有牽連
關係之侵占遺失物部分，原判決認係觸犯刑法第三百三十七條之侵占遺失物罪，經核
刑法第三百三十七條之罪，其法定本刑為五百元以下罰金，屬刑事訴訟法第三百七十
六條第一款之案件，與之有牽連關係之偽造有價證券重罪部分之上訴，既不合法，自
無從就有牽連關係之輕罪部分併為實體上審判，此部分既經第二審判決，自不得上訴
於第三審法院，上訴人就該部分復提起上訴，顯非適法，應併予駁回。
據上論結，應依刑事訴訟法第三百九十五條前段，判決如主文。
中      華      民      國    九十一    年      七      月    二十六    日
                              最高法院刑事第一庭
                                  審判長法官  施  文  仁
                                        法官  林  永  茂
                                        法官  蕭  仰  歸
                                        法官  賴  忠  星
                                        法官  洪  佳  濱
      右正本證明與原本無異
                                              書  記  官
中      華      民      國    九十一    年      八      月      一      日
